【裁判字號】    97,簡上,780
【裁判日期】    971211
【裁判案由】    山坡地保育條例
【裁判全文】
臺灣板橋地方法院刑事判決             97年度簡上字第780號
上  訴  人
即  被  告  甲○○
上列上訴人即被告因違反山坡地保育條例案件，不服本院簡易庭
97年度簡字第3387號，中華民國97年6 月4 日第一審判決（聲請
簡易處刑案號：臺灣板橋地方法院檢察署97年度偵字第11700 號
），提起上訴，本院合議庭為第二審判決如下：
    主  文
上訴駁回。
甲○○緩刑貳年。
    事  實
一、本件經本院審理結果，認原審以上訴人即被告甲○○違反在
    公有山坡地內，不得擅自墾殖、占用之規定，處有期徒刑6
    月，如易科罰金，以新臺幣1,000 元折算壹日，並沒收臺北
    縣泰山鄉○○○段大窠坑小段565 之1 、568 之1 地號土地
    上之墾殖物，經核其認事用法及量刑均無不當，應予維持，
    並引用第1 審刑事簡易判決書記載之事實、證據及理由（如
    附件）。
二、被告甲○○上訴意旨略以：臺北縣泰山鄉○○○段大窠坑小
    段565 之1 、568 之1 地號土地為學校用保留土地，故本案
    不應適用山坡地保育條例。且伊係合法墾殖，應該沒有超越
    界線，伊不知確切之界線，如果有占用，也是在不知情之情
    況下所為，應是測量技術問題導致原本沒有越界變成越界云
    云。
三、經查：
  (一)臺北縣泰山鄉○○○段大窠坑小段565 之1 、568 之1 地號
    土地為臺北縣林口鄉所有，且經行政院68年11月21日台68經
    字第11701 號函核定，臺灣省政府96年2 月6 日69府農山字
    第120166號公告為法定山坡地，亦為依據水土保持法經行政
    院85年1 月13日台85農01335 號函核定，省府85年3 月6 日
    85府農水字第12314 號公告之山坡地一節，有土地建物查詢
    資料、臺北縣政府農業局97年10月22日北農山字第09707769
    90號函及所檢附前開公告在卷可按，故前開2 筆土地為林口
    鄉公所所有之公有山坡地無疑。又前開2 筆土地自96年6 月
    21日起確經被告占用堆放廢土及種植金針一情，業據被告於
    本院審理時坦承不諱（見本院97年9 月19日準備程序筆錄）
    ，且有臺北縣新莊地政事務所96年6 月21日、97年3 月13日
    土地複丈成果圖、現場照片在卷可參，此部分之事實，亦堪
    認定。被告雖以其係在不知情之情況下占用云云置辯，然被
    告於97年3 月13日檢察官前往上開土地勘驗時自承：伊有收
    到臺北縣政府96年7 月27日會勘記錄之函文，其上有說明伊
    有越界等語（見96年度他字第7727號偵查卷第48頁背面），
    佐以臺北縣政府曾於96年7 月23日發函予被告，告知其涉嫌
    未經許可擅自在臺北縣泰山鄉○○○段大窠坑小段565 之1
    、568 之1 地號土地開挖整地，堆積土石，並訂於同年月27
    日前往前開土地會勘，被告可到場說明，後於97年7 月27日
    ，臺北縣新莊地政事務所人員、臺北縣政府農業局人員前往
    前開土地會勘時，被告確到場，並表示前開2 筆土地為其所
    耕作等情，亦有臺北縣政府96年7 月23日北府農山字第0960
    477549號函、臺北縣違規使用山坡地涉及違反水土保持法、
    山坡地保育利用條例案件97年7 月27日現場會勘記錄附卷可
    佐，可見於前開時點，被告業已知悉其占用前開2 筆公有土
    地一事，其嗣後辯稱係在不知情之情況下占用土地云云，顯
    為卸責之詞，要無可採。
  (二)按山坡地應按土地自然形勢、地質條件、植生狀況、生態及
    資源保育、可利用限度及其他有關因素，依照區域計畫法或
    都市計畫法有關規定，分別劃定各種使用區或編定各種使用
    地，山坡地保育利用條例第6 條第1 項定有明文，故雖經公
    告為山坡地，仍可依都市計畫法之相關規定劃定或編定各種
    使用地。前開2 筆山坡地經依都市計畫書、圖及核對地籍劃
    分為林口都市計畫都市化地區學校用地一情，有臺北縣泰山
    鄉公所97年10月22日北縣泰鄉工字第0970018078號函可參，
    然依前開法條規定，縱該2 筆土地經劃分為學校用地，仍無
    礙其屬山坡地之性質，被告辯稱該等土地經劃分為學校用地
    ，不得適用山坡地保育條例云云，自屬誤解，亦無可採。
四、上訴人提起上訴，辯稱本案不應適用山坡地保育條例，及其
    係在不知情之情況下占用土地云云，均無理由，原判決已就
    認定事實之證據、量刑事由妥為斟酌，其認事用法並無違誤
    ，量刑亦稱妥適，應予維持。被告上訴意旨，為無理由，應
    予駁回。惟查，上訴人即被告前未曾因故意犯罪受有期徒刑
    以上刑之宣告，此有臺灣高等法院被告全國前案紀錄表1 份
    在卷可參，其因一時失慮，致罹刑典，並衡其所占用之土地
    面積僅0.010696公頃，而被告犯罪後於檢察官偵查中坦承犯
    行，表示願意改善，且前開土地經臺北縣政府於97年6 月10
    日現場勘查結果，已依規定完成植生覆蓋一情，亦有臺北縣
    政府97年6 月30日北府農山字第0970478180號函可參，足認
    被告於犯罪後確有為相當補救措施，信被告經此科刑教訓後
    ，應知警惕而無再犯之虞，本院認為前開對其宣告之刑，以
    暫不執行為適當，爰依刑法第74條第1 項第1 款之規定，併
    予宣告緩刑2 年，以啟自新。
據上論斷，依刑事訴訟法第455 條之1 第1 項、第3 項、第368
條、第373 條，刑法第74條第1 項第1 款，判決如主文。
本案經檢察官鄭潔如到庭執行職務。
中    華    民    國    97    年    12    月    11    日
                刑事第十六庭審判長法  官  李君豪
                                  法  官  錢衍蓁
                                  法  官  何燕蓉
此正本與原本無異。
不得上訴。
                                  書記官  李崇文
中    華    民    國    97    年    12    月    12    日


司法院資訊處製作；財團法人民間司法改革基金會備份。
